臺灣高雄地方法院交通事件裁定　　　　100年度交聲字第139號
聲　請　人　臺灣高雄地方法院檢察署檢察官
異　議　人　楊舜棋
上列受處分人因聲明異議案件，對於高雄市交通事件裁決所100
年1 月3 日所為之處分（原處分：高市交裁字第裁32-B00000000
號、高市交裁字第裁32-B00000000號），聲明異議，本院裁定如
下：
    主  文
原處分關於汽車駕駛人行車速度，超過規定之最高時速四十公里
以上未滿六十公里部分撤銷。
前項撤銷部分，楊舜棋汽車駕駛人行車速度，超過規定之最高時
速未滿二十公里，處罰鍰新臺幣壹仟貳佰元。
其餘異議均駁回。
    理  由
一、原處分意旨略以：異議人即受處分人楊舜棋（下簡稱異議人
    ）於民國99年9 月28日晚間11時30分許，騎乘車牌號碼719-
    BJH 號重型機車，行經高雄市○○路與六合路口、六合路與
    自立路口、六合路與七賢路口、七賢路與林森路時，分別有
    一、駕車行經有燈光號誌管制之交叉路口闖紅燈及違反處
    罰條例之行為，不聽勤務人員制止，及二、在道路上蛇
    行，汽車駕駛人行車速度，超過規定之最高時速40公里以
    上未滿60公里等違規情事，經警逕行舉發，並填製高市警交
    字第B00000000 號及第B00000000 號舉發違反道路交通管理
    事件通知單，爰分別依道路交通管理處罰條例第53條第1 項
    、第60條第1 項規定，處罰鍰新台幣( 下同)4800 元，並依
    同條例第63條第1 項規定，記違規點數4 點；及依道路交通
    管理處罰條例第43條第1 項第1 款及第43條規定，處罰鍰1
    萬3600元，並依同條例第63條第1 項規定，記違規點數4 點
    等語。
二、異議意旨略以：異議人於99年9 月28日晚間在中正及瑞源路
    口停等紅綠燈，因未見警察，故隨同前車逆向左轉，沿路行
    經瑞源路與六合路口、六合路與自立路口、六合路與七賢路
    口、七賢路與林森路口，均有停等紅綠燈，且途中並未見任
    何警務人員、更未遭臨檢，加以異議人當時適向客戶收款、
    身懷10萬元鉅款，回到家門口時卻聽到後面有人大喊「搶劫
    」等語，當下遂只能騎車逃跑，不知道後面是警察，異議人
    實未有何不聽勤務人員制止之違規行為；另異議人行經之處
    均屬市區、人多、擁擠之路段，亦無超過規定之最高時速40
    公里以上未滿60公里之可能；綜上，異議人並無裁決理由中
    所指違規行為，爰依法聲明異議等語。
三、按「汽車駕駛人，行經有燈光號誌管制之交岔路口闖紅燈者
    ，處新臺幣1800元以上5400元以下罰鍰」、「汽車駕駛人，
    駕駛汽車有違反本條例之行為，經交通勤務警察或依法令執
    行交通稽查任務人員制止時，不聽制止或拒絕停車接受稽查
    而逃逸者，除按各該條規定處罰外，處新臺幣3000元以上60
    00元以下罰鍰。」、「汽車駕駛人，駕駛汽車有下列情形之
    一者，處新臺幣6000元以上24000 元以下罰鍰，並當場禁止
    其駕駛：一、在道路上蛇行，或以其他危險方式駕車。」、
    「汽車駕駛人，行車速度，超過規定之最高時速，或低於規
    定之最低時速，除有第43條第1 項第2 款情形外，處新臺幣
    1200元以上2400元以下罰鍰。」道路交通管理處罰條例第53
    條第1 項、第60條第1 項、第43條第1 項第1 款、第40條分
    別定有明文；次按「汽車駕駛人有下列各款所列條款之一者
    ，除依原條款處罰鍰外，並予記點：一、有第33條第1 項、
    第2 項、第38條第1 項、第40條、第45條、第47條第1 款至
    第3 款、第48條、第49條或第60條第1 項、第2 項第1 款、
    第2 款情形之一者，各記違規點數一點。三、有第43條、第
    53條或第54條情形之一者，各記違規點數三點。」道路交通
    管理處罰條例第63條第1項第1款、第3款亦定有明文。
四、經查：
  (一)異議人有於99年9 月28日晚間11時30分許，騎乘車牌號碼71
    9- BJH號重型機車，行經高雄市○○路與六合路口、六合路
    與自立路口、六合路與七賢路口、七賢路與林森路等情，業
    經異議人自陳在卷（見本院卷第1 頁反面），核與證人即高
    雄市政府警察局新興分局舉發員警林家裕陳述內容相符（見
    本院卷第29頁），並有高雄市政府警察局新興分局99年10
    月19日高市警新分六字第0990029595號函在卷可參（見本院
    卷第2 頁），是此部分事實，應堪認定。
  (二)異議人辯稱：伊於99年9 月28日晚間沒有闖紅燈，也沒有看
    到警察，所以不知道要停車受檢，故沒有所謂不聽勤務人員
    制止之違規行為，另伊所騎乘之路線均為市區道路，人多擁
    擠，不可能有超速40公里以上之違規云云。惟查：
  1.證人林家裕於本院審理時證稱：異議人自中正路、瑞源路口
    西向東方向左轉闖紅燈，伊與替代役洪玄威分騎乘警用機車
    從北向南綠燈直行，與異議人非同一車道，故看到異議人違
    規後，當場迴轉追趕等語（見本院卷第38頁），核與證人替
    代役男洪玄威於本院審理時證稱：伊與林家裕員警各騎乘一
    部警用機車，因異議人在中正及瑞源路口紅燈左轉，故由林
    家裕鳴笛，伊與林家裕並分別掉頭去追趕異議人等語相符（
    見本院卷第39頁），則異議人於中正瑞源路口闖紅燈乙節，
    應堪認定。參諸舉發警員林家裕、替代役男洪玄威與受處分
    人本不相識，亦無任何怨隙，於本院訊問時復均具結作證，
    如有虛偽陳述，依法均須負偽證刑責，難認其等甘冒偽證刑
    責的風險，而故意誣陷受處分人之動機及必要性。故異議人
    辯稱：伊未有闖紅燈云云，並不足採。
  2.證人林家裕又證稱：伊當時身著警用制服，騎乘警用機車，
    在中正及瑞源路口有鳴放警報器示意異議人停車，當時路口
    僅有異議人所騎乘之一輛機車，但異議人並未理會，反加速
    逃逸，接著在六合、瑞源路口，伊一直鳴警報器追趕異議人
    ，共追了9 個路口等語（見本院卷第38頁），核與證人洪玄
    威上開證稱：林家裕當場有以騎乘之警用機車鳴笛等語相符
    （見本院卷第39頁）；衡情，案發當時為晚間11時30分許，
    已近午夜，縱異議人有行經夜市區，然斯時人車已非多，實
    無渾然不知後方有警用警報器鳴響之可能，益徵異議人應能
    知悉後方有員警示意伊停車，故異議人辯稱：伊沒有看到警
    察，不知道遭攔停云云，並不足採；異議人雖又辯稱：伊到
    家門口時，聽到後方有人大喊：「搶劫」，伊因當時身懷10
    萬元鉅款，故趕緊逃跑云云，惟證人林家裕於本院審理時已
    證稱：伊追至異議人六合一路六巷住處門口，看見異議人停
    車欲進後車門之車庫，伊有大喊「停車靠邊停」等語（見本
    院卷第38頁），以員警身著制服、騎乘警用車、且所喊稱之
    內容並非「搶劫」等語觀之，異議人辯稱：伊不知道是後方
    員警云云，亦屬卸責之詞，而不足採。
  3.異議人又辯稱：伊未有超速，並無原處分意旨所稱之違規行
    為云云。按法院受理交通事件，準用刑事訴訟法之規定，其
    處理辦法，由司法院會同行政院定之；道路交通管理處罰條
    例第89條定有明文。而聲明異議案件之處理，除準用刑事訴
    訟法有關規定外，依道路交通案件處理辦法之規定處理之，
    道路交通案件處理辦法第4 條第1 項亦定有明文；另上開條
    例給予當事人申辯及提出證據之機會，符合正當法律程序，
    與憲法第16條保障人民訴訟權之意旨並無抵觸（司法院大法
    官會議第418 號解釋意旨參照）。次按犯罪事實應依證據認
    定之，無證據不得認定犯罪事實；又不能證明被告犯罪者，
    應諭知無罪之判決，刑事訴訟法第154 條第2 項、第301 條
    第1 項分別定有明文。另認定不利於被告之事實，須依積極
    證據，苟積極證據不足為不利於被告事實之認定時，即應為
    有利於被告之認定，更不必有何有利之證據；犯罪事實之認
    定，應憑真實之證據，倘證據是否真實尚欠明確，自難以擬
    制推測之方式，為其判斷之基礎；刑事訴訟上證明之資料，
    無論為直接或間接證據，均須達於通常一般之人均不致有所
    懷疑，而得確信其為真實之程度，始得據為有罪之認定，若
    其關於被告是否犯罪之證明未能達此程度，而有合理懷疑之
    存在，致使無從形成有罪之確信，根據「罪證有疑，利於被
    告」之證據法則，即不得遽為不利被告之認定（最高法院30
    年上字第816 號、53年台上字第656 號、76年台上字第4986
    號判例參照）。查，證人洪玄威於本院審理時證稱：伊追異
    議人到瑞源、六合路口時，異議人與林家裕員警均紅燈右轉
    時，有其他車子擋住伊，而異議人與林家裕員警車速過快，
    伊追不上，故就留在該處等林家裕回來找伊等語（見本院卷
    第39頁），證人林家裕則證稱：市區機車均限速40公里，伊
    當時追異議人至瑞源、中山橫路時，看到伊車錶之車速已達
    時速70公里，但還是追不到異議人等語（見本院卷第38頁）
    ，既替代役男洪玄威與員警林家裕車速均非低，然其等均未
    能追及異議人，則異議人當時確有超速乙情，應堪認定；被
    告辯稱，伊未有超速云云，顯不可採。惟查，員警林家裕固
    證稱：伊當時車表之車速已達時速70公里，但還是追不到異
    議人，機車於市區道路均限速40公里，故異議人應以超速達
    40公里以上等語，足徵員警上開舉發意旨所憑之證據係伊個
    人主觀之判斷，然異議人之超速行為，除員警林家裕上開指
    訴外，並未有其他相關證據足證異議人超速行為已達40公里
    以上，而員警雖未能追及被告，然未能追及之因或因市區道
    路車陣、行人或號誌而有所影響，實不得僅以當時警用車速
    已達70公里，即認異議人有超速達40公里以上之違規行為，
    故揆諸上開判例要旨，就異議人超速行為，應認以異議人行
    車速度超過規定之最高時速未滿20公里，處罰鍰新台幣1200
    元為宜。
  4.綜上所述，異議人前述闖紅燈，經警鳴笛後，不聽勤務人員
    制止而逃逸等違反道路交通管理處罰條例之行為，經原處分
    機關依該條例第53條第1 項、第60條第1 項之規定，裁處共
    4800元之罰鍰，並依同條例第63條第1 項規定記違規點數4
    點，於法並無不合，亦未逾法定裁量標準。是異議人就此部
    分異議，尚無理由，應予駁回。惟異議人超速之違規行為，
    依犯罪事實應依證據認定之及罪證有疑應利被告原則，應論
    以異議人行車速度超過規定之最高時速未滿20公里為宜。另
    原處分機關高市交裁字第裁32-B00000000號裁決書以異議人
    於前開時、地，騎乘車牌號碼719-BJ H號重型機車，有在道
    路上蛇行之交通違規行為，因而依道路交通管理處罰條例第
    43 條 第1 款、第63條第1 項之規定，裁處異議人罰鍰1 萬
    2000元及記違規點數3 點部分，異議人對此部分未聲明異議
    （見本院卷第37頁至第38頁），是本院就此部分自無須再予
    審究，應予維持；惟原處分機關就高市交裁字第裁32-B0000
    0000號裁決書舉發違規事實欄二、所指之超速行為，既有上
    述違誤，自應由本院將該部分處分予以撤銷，就異議人行車
    速度超過最高時速未滿20公里之違反道路交通管理處罰條例
    第40條之行為，依該規定裁處異議人罰鍰1200元，併依同條
    例第63條第1 項規定，記違規點數1 點，以資適法。是原處
    分關於汽車駕駛人行車速度超過規定之最高時速40公里以上
    未滿60公里部分應予撤銷；就該部分依道路交通管理處罰條
    例第40條規定，處罰鍰1200元，並依同條例第63 條 第1 項
    規定，記違規點數1 點；裁定如主文第二項所示。
據上論斷，依道路交通案件處理辦法第20條，裁定如主文。
中    華    民    國  100     年    3     月    31    日
                  交通法庭    法  官    陳航代
以上正本證明與原本無異。
如不服本裁定，應於收受送達後5 日內向本院提出抗告狀。
中    華    民    國   100    年    3     月    31    日
                              書記官    林慧君